【裁判字號】    97,交簡上,16
【裁判日期】    970416
【裁判案由】    公共危險
【裁判全文】
臺灣桃園地方法院刑事判決            97年度交簡上字第16號
上  訴  人  甲○○
即  被  告
上列上訴人即被告因公共危險案件，不服本院刑事庭中華民國96
年11月28日96年度壢交簡字第3161號第一審刑事簡易判決（聲請
簡易判決處刑案號：96年度偵字第24866 號），提起上訴，本院
合議庭為第二審判決如下：
    主  文
上訴駁回。
    事  實
一、甲○○明知飲用酒類至無法安全駕駛之程度後，即不得駕駛
    動力交通工具行駛於道路上，竟於民國96年9 月19日晚間11
    時許至同日晚間11時30分許，在位於桃園縣中壢市○○路 ○
    段之紘偉科技公司內，飲用維士比及啤酒後，已達不能安全
    駕駛動力交通工具之程度，仍於96年9 月20日凌晨0 時45分
    許，貿然駕駛車號0826-GV 號自用小客車（下稱上開自小客
    車），欲返回其位於在桃園縣觀音鄉之家中。嗣於96年9 月
    20日凌晨1 時7 分許，在桃園縣中壢市○○路○ 段與月眉路
    路口前為警攔查，進而對之實施酒測，測得其吐氣所含酒精
    濃度仍高達每公升0.66毫克，始悉上情。
二、案經桃園縣政府警察局中壢分局報告臺灣桃園地方法院檢察
    署檢察官偵查後聲請以簡易判決處刑。
    理  由
一、訊據被告甲○○固不否認其有於前揭時、地飲用酒類，後因
    駕駛上開自用小客車為警攔查，並當場測得其吐氣所含酒精
    濃度為每公升0.66毫克之事實，惟矢口否認有何公共危險之
    犯行，辯稱：伊於96年9 月19日晚間11時許，喝了2 杯威士
    比、2 杯啤酒後繼續上班至晚間12時，稍作休息而於隔日凌
    晨0 時45分許開車回家，當車行至中正路與月眉路口時，因
    撥打行動電話，而未注意紅燈，隨即為警攔下，員警曾說如
    伊不闖紅燈不會攔伊，看不出有喝酒的異狀，且在派出所員
    警要伊走一直線、從1000唸到1030、單腳站立，伊均能照作
    ，並無不能安全駕駛而駕駛云云。惟查：
（一）被告甲○○於前揭時、地飲用酒類後，駕駛上開自小客車
      為警攔查，並測得其吐氣所含酒精濃度為每公升0.66毫克
      之事實，為被告所供認，並有酒精濃度測試表1 紙附卷可
      按（附於偵查卷第12頁），堪信為真實。
（二）又按刑法第185 條之3 所規定服用酒類，不能安全駕駛動
      力交通工具而駕駛者，應負刑事責任，揆其立法目的在藉
      抽象危險犯之犯罪構成要件，以嚇阻酒後駕車者對道路交
      通安全之危害，本不以發生實害為必要，而所謂不能安全
      駕駛之認定，並無一定之數值可供界定，而係由法院以一
      般社會通念之客觀標準，足生公共危險時即足。而依交通
      部運輸研究所90年9 月24日運安字第900005854 號函所載
      呼氣中酒精濃度每公升含量為0.25毫克，即相當於血液中
      酒精濃度（ＢＡＣ）百分之0.05，且依該函所附該所79年
      「駕駛人行為反應之研究─酒醉駕車對駕駛行為之分析研
      究」指出：（一）ＢＡＣ達百分之0.03至百分之0.05時，
      對駕駛能力之影響為：多數駕駛人心境逐漸變幻不定，視
      覺與反應靈敏性減弱，對速度及距離的判斷力差。對心理
      行為之影響為：觀察力逐漸欠缺，心情漸趨輕鬆，自信心
      增加，多話，精神狀態處於陶醉感。（二）ＢＡＣ到達百
      分之0.05至百分之0.08時，對駕駛能力之影響為：反應遲
      鈍，駕駛能力受損，遲而不決或決而不行。對心理行為之
      影響為：情緒鬆弛，感情與行為趨向誇張，肌肉不協調，
      精神處於興奮狀態。（三）ＢＡＣ到達百分之0.08至百分
      之0.15時，對駕駛能力之影響為：判斷力嚴重受到影響，
      體能與精神協調受損，駕駛之體能困難增加。對心理行為
      之影響為：產生情緒異常現象，步伐不平穩，言語不清，
      反應惡劣，記憶及判斷力受損，精神處於錯亂狀態。（四
      ）超過百分之0.15時，對駕駛能力之影響為：視線搖晃，
      駕駛已進入恍惚狀態，判斷及理解遭到扭曲，駕駛不穩定
      。對心理行為之影響為：意識不明，嘔吐，站、走及講話
      困難，責任感喪失，精神處於麻痺狀態。（五）超過百分
      之0.5 時，對駕駛人能力之影響為：無法開車。對心理行
      為之影響為：爛醉如泥，失去知覺可能致死，精神處於昏
      睡狀態。本件被告所測得之呼氣所含酒精成分為每公升為
      0.66毫克，相當於血液中酒精濃度（ＢＡＣ）百分之0.13
      2 ，依上開說明，其判斷力嚴重受到影響，體能與精神協
      調受損，駕駛之體能困難增加，且產生情緒異常現象，步
      伐不平穩，言語不清，反應惡劣，記憶及判斷力受損，精
      神處於錯亂狀態。佐以查獲當時，員警命被告作平衡動作
      ，被告有腳步不穩、劃定直線無法正常行走；查獲、測試
      或訊問過程，被告有語無倫次、含糊不清、意識模糊、注
      意力無法集中、多話等情事，且被告經酒後生理協調平衡
      檢測，其中「直線步行十公尺後令其迴轉走回原地」、「
      雙腳併攏，兩手貼緊大腿，將一腳向前抬高離地15公分，
      並停止不動30秒」、「閉雙眼，30秒內朗誦阿拉伯數目由
      1001、10 02....1030 」、「用筆在兩個同心圓之間的零
      點五公分環狀帶內畫另一個圓」等檢測內容，其結果均不
      合格，而認定為不能安全駕駛，有警員所製作之刑法第一
      百八十五條之三案件觀察紀錄表及桃園縣政府警察局汽車
      駕駛人酒後生理協調平衡檢測紀錄卡在卷可稽（附於偵查
      卷第13、14頁），益徵被告當時確已達於不能安全駕駛動
      力交通工具程度，而仍駕車，是被告上開辯解，顯無可採
      。
（三）本件事證已經明確，被告上揭犯行足可認定，應依法論科
      。
二、按行為後法律有變更者，適用行為時之法律，但行為後之法
    律有利於行為人者，適用最有利於行為人之法律，刑法第 2
    條第1 項定有明文。而刑法修正之比較新舊法，應就罪刑有
    關之共犯、未遂犯、想像競合犯、牽連犯、連續犯、結合犯
    ，以及累犯加重、自首減輕暨其他法定加減原因（如身分加
    減）與加減例等一切情形，綜其全部罪刑之結果而為比較（
    最高法院95年5月23日95年度第8次刑庭會議決議可資參照）
    。查被告行為後，關於刑法第185 條之3 之罪，其法定刑部
    分，已由修正前「處1 年以下有期徒刑、拘役或3 萬元以下
    罰金」，更改為「處1 年以下有期徒刑、拘役或科或併科15
    萬元以下罰金」，此項變更自屬刑法第2 條之法律變更。經
    比較修正前後刑法之規定，修正後刑法第185 條之3 之規定
    並非較有利於被告，自應依刑法第2 條第1 項前段之規定，
    適用修正前刑法第185 條之3 之規定。
三、核被告所為，係犯修正前刑法第185 條之3 服用酒類，不能
    安全駕駛動力交通工具而駕駛罪。原審以被告上揭罪證明確
    ，適用修正前刑法第185 條之3 、刑法第41條第1 項前段，
    刑法施行法第1 條之1 第1 項、第2 項但書，量處被告拘役
    50日，並諭知易科罰金之折算標準，核其認事用法均無不合
    ，量刑亦無不當。被告上訴意旨認原審論罪科刑不當，自無
    理由，應予駁回。至原審雖未及比較適用新舊法，然其適用
    行為時刑法第185 條之3 之規定論罪科刑，與本院認定之結
    果既無不同，自不構成撤銷之事由，附此敘明。
四、被告經本院合法傳喚，無正當理由未到庭，爰不待其陳述逕
    行判決。
據上論斷，應依刑事訴訟法第455 條之1 第1 項、第3 項、第36
8 條、第371條，判決如主文。
本案經檢察官鄭東到庭執行職務。
中    華    民    國    97    年    4     月    16    日
                    交通法庭審判長法  官  王  美  玲
                                  法  官  許  雅  婷
                                  法  官  羅  國  鴻
以上正本證明與原本無異。
不得上訴。
                                  書記官  戴  育  萍
中    華    民    國    97    年    4     月    17    日
【論罪科刑法條】
修正前刑法第185條之3
服用毒品、麻醉藥品、酒類或其他相類之物，不能安全駕駛動力
交通工具而駕駛者，處一年以下有期徒刑、拘役或科或三萬元以
下罰金。


司法院資訊處製作；財團法人民間司法改革基金會備份。
